【裁判字號】    90,訴,808
【裁判日期】    900831
【裁判案由】    偽造有價證券等
【裁判全文】
臺灣高雄地方法院刑事判決                            九十年度訴字第八八號
    公  訴  人  臺灣高雄地方法院檢察署檢察官
    被      告  丙○○
    指定辯護人  本院公設辯護人  乙○○
右列被告因偽造有價證券等案件，經檢察官提起公訴（九十年度偵字第一○八一號）
，本院判決如左︰
    主  文
丙○○共同意圖供行使之用，而偽造有價證券，累犯，處有期徒刑參年陸月。
以丁○○為發票人、面額新台幣肆拾萬元、到期日為捌拾玖年捌月參拾壹日之本票壹
紙及在中華民國小客車租賃定型化契約書上所偽造之丁○○署押共拾枚均沒收。
    事  實
一、丙○○前於民國八十七年間因犯竊盜罪及侵占罪，經台灣桃園地方法院以八十七
    年易字第一二○一號分別判處有期徒刑六月及一年，應執行有期徒刑一年五月，
    並於同年十一月十一日確定，而於八十九年四月三日執行完畢。竟不知悛悔，因
    在高雄市○○○路「大來賓館」擔任服務生工作而認識房客甲○○（公訴人僅就
    侵占部分為不起訴處分，就行使偽造有價證券部分應另由公訴人依法處理），於
    八十九年八月三十一日因甲○○無駕駛執照，而想租用自小客車使用，故夥同姓
    名年籍不詳綽號「阿龍」之成年男子及丙○○，持「阿龍」所提供之丁○○之身
    分證及駕駛執照（丁○○於八十七年十一月間，在不詳地點遺失），丙○○及甲○○均明知「阿龍」所提供之丁○○之身份證及汽車駕駛執照係來路不明之贓物
    ，猶予收受後，於是日二十三時十五分許，至位於高雄市三民區○○○路九十九
    號之利豐小客車租賃有限公司（下稱利豐公司），共同基於行使偽造私文書、偽
    造有價證券及意圖為自己不法所有之犯意聯絡，由丙○○佯稱為丁○○而行使上
    開丁○○之身分證及駕照，並由甲○○擔任連帶保證人，向利豐公司之職員洪莊
    銀珠租用車號ＸＸ－三○七八號自用小客車，丙○○於中華民國小客車租賃定型
    化契約書上偽造丁○○之署押共八枚（含簽名及指印各四沒），且意圖供行使之
    用，以丁○○之名義偽造面額：新台幣（下同）四十萬元，到期日：八十九年八
    月三十一日、票號：○二七一一四號之本票一紙（含簽名及指印印各一枚），再
    將上開偽造之約定書及本票交予洪莊銀珠，而行使偽造私文書及本票，另支付二
    日之租金三千二百元，致洪莊銀珠陷於錯誤而交付該車供甲○○使用，足生損害
    於丁○○及利豐公司。嗣因甲○○租用期間屆至未歸還車輛復未與利豐公司連絡
    ，而由利豐公司提出侵占之告訴後，經由鑑定租賃契約書正本上之指紋與簽名後
    ，而查悉前情。
二、案經利豐小客車租賃有限公司訴請暨台灣高雄地方法院檢察署檢察官自動檢舉偵
    查起訴。
    理  由
一、右揭事實，業據被告丙○○於本院調查及審理時坦承不諱，復有證人即利豐公司
    職員洪莊銀珠與證人即被害人丁○○在偵、審中分別就租車過程和證件遺失情形
    証述明確，另有證人即與被告共同租車之洪証輝亦在庭証稱係由被告與其一同租
    車等語明確，此外，並有偽造之中華民國小客車租賃定型化契約書、偽造之本票
    各一紙、內政部警政署刑事警察局於八十九年十二月二日，以刑鑑字第一八七七
    一五號之鑑驗通知書所檢附之指紋比對鑑定書及筆跡鑑驗說明及高雄市政府警察
    局前鎮分局於九十年五月二十一日，以高市警前分刑字第○八一○九號函所檢附
    之證人丁○○報案紀錄各一份在卷可稽。是被告之自白核與事實相符，本件事證
    明確，被告犯行堪予認定。
二、查被告丙○○明知共犯甲○○及綽號「阿龍」之人所交付丁○○之身份證與汽車
    駕駛執照係來路不明之贓物仍予收受，核其所為，係犯刑法第三百四十九條第一
    項之收受贓物罪；又其偽造「丁○○」之署押並捺指印於汽車租賃契約書及本票
    上，持交利豐公司，致利豐公司陷於錯誤，而將車號ＸＸ－三○七八號自用小客
    車租予被告及共犯甲○○，自足以生損害於丁○○及利豐公司，核其此部分所為
    係犯刑法第二百十六條、第二百十條之行使偽造私文書罪、第二百零一條偽造有
    價證券罪及第三百三十九條第一項之詐欺取財罪。其偽造署押為偽造私文書及偽
    造有價證券之部分行為，均不另論罪。偽造文書之低度行為為行使之高度行為所
    吸收，行使有價證券之低度行為為偽造有價證券之高度行為所吸收，均僅論以行
    使偽造私文書罪及偽造有價證券罪。被告與共犯甲○○及不知真實姓名、年籍綽
    號「阿龍」之男子間，就收受贓物、行使偽造私文書、偽造有價證券及詐欺取財
    四罪，有犯意之聯絡與行為之分擔，為共同正犯。又其所犯之收受贓物罪、行使
    私文書罪、偽造有價證券罪、詐欺取財罪四罪間有方法結果之牽連關係，應從一
    重之偽造有價證券罪處斷。公訴意旨於事實欄已敘明被告冒用被害人丁○○之名
    義偽造租賃契約書及本票後，復交予利豐公司並租得車子一部之事實，顯已就被
    告所犯偽造有價證券及行使偽造私文書部分業經起訴，雖起訴書漏載相關法條，
    惟已於起訴書之犯罪事實欄部分載明該相關之犯罪事實，本院自應予以審理。又
    被告犯收受贓物及詐欺取財罪部分，雖未據公訴人起訴，惟本院認該部分犯行與
    其行使偽造私文書、偽造有價證券等犯行，有牽連之裁判上一罪關係，為起訴效
    力所及，基於審判不可分原則，均應併予審理。被告前曾因犯竊盜及侵占等案件
    ，經台灣桃園地方法院以八十七年易字第一二○一號分別判處有期徒刑六月及一
    年二月，應執行有期徒刑一年五月，於八十七年十一月十一日確定，並於八十九
    年四月三日執行完畢。有台灣高雄地方法院檢察署刑案資料查註紀錄表及台灣高
    等法院被告國前案紀錄表各一分附卷可參，其於五年內再犯本件有期徒刑以上之
    罪，為累犯，應加重其刑。爰審酌被告素行不佳，有前開被告前案紀錄表在卷可
    參，國中畢業之智識程度，為貪圖己利之犯罪動機、以收受被害人丁○○所遺失
    之身分證及駕駛執照進而偽以被害人丁○○之名義偽造有價證券及私文書之犯罪
    手段、對於被害人丁○○所生之困擾並影響信用之危害，所造成利豐公司之損失
    ，及被告犯後在庭態度甚佳等一切情狀，量處如主文所示之刑。然被告所犯前開
    之罪毫無可憫恕之處，核與刑法第五十九條及第七十四條之減輕刑罰與緩刑之規
    定不符，尚難依法減輕被告之刑或宣告緩刑，均附此說明。
三、被告以丁○○名義所偽造面額：四十萬元、到期日：八十九年八月三十一日、票
    號：○二七一一四號之本票一紙及在中華民國小客車租賃定型化契約書上所偽造
    丁○○之署押十枚（包括簽名及指印各五枚）均沒收。
四、至甲○○另涉犯刑法第三百四十九條第一項、第二百零一條、第二百十條、第二
    百十六條及第三百三十九條第一項之罪部分，另函送台灣高雄地方法院檢察署檢
    察官另行偵查，並此說明。
據上論斷，應依刑事訴訟法第二百九十九條第一項前段，刑法第二十八條、第三百四
十九條第一項、第二百十六條、第二百十條、第二百零一條第一項、第三百三十九條
第一項、第五十五條、第四十七條、第二百零五條、第二百十九條，罰金罰鍰提高標
準條例第一條前段，判決如主文。
本案經檢察官劉河山到庭執行職務
中      華      民國    九十      年      八      月    三十一    日
                              臺灣高雄地方法院刑事第四庭
                                  法  官   程克琳
右正本證明與原本無異。
如不服本判決，應於判決送達後十日內，向本院提出上訴狀。
                                  書記官    梁瑜玲
中    華    民    國      九十      年      九      月      三      日
【附錄本案所犯法條】
刑法第三百四十九條：
收受贓物者，處三年以下有期徒刑、拘役或五百元以下罰金。
刑法第二百十六條：
行使第二百十條至第二百十五條之文書者，依偽造、變造文書或登載不實事項或使登
載不實事項之規定處斷。
刑法第二百十條：
偽造、變造私文書，足以生損害於公眾或他人者，處五年以下有期徒刑。
刑法第二百零一條：
意圖供行使之用，而偽造、變造公債票、公司股票或其他有價證券者，處三年以上十
年以下有期徒刑，得併科三千元以下罰金。
刑法第三百三十九條：
意圖為自己或第三人不法之所有，以詐術使人將本人或第三人之物交付者，處五年以
下有期徒刑、拘役或科或併科一千元以下罰金。
以前項方法得財產上不法之利益或使第三人得之者，亦同。
前二項之未遂犯罰之。


司法院資訊處製作；財團法人民間司法改革基金會備份。
